臺灣新竹地方法院刑事判決　　　　　　　　　　　　　　九十年度易字第六四二號
　　公　訴　人　臺灣新竹地方法院檢察署檢察官
　　被　　　告　乙○○
右列被告因恐嚇取財案件，經檢察官提起公訴（九十年度偵字第三０一三號），本院
判決如左：
    主  文
乙○○意圖為自己不法之所有，以恐嚇使人將本人之物交付，處有期徒刑捌月。
    事  實
一、乙○○於民國九十年五月十日下午五時許，騎乘車牌號碼ＧＱ九─一０九號（起
    訴書誤載為ＧＱＰ─一０九號）之重型機車，閒逛至新竹市○○○街八十一巷巷
    口，適缺錢加油，見身穿國中制服之甲○○年幼可欺，竟意圖為自己不法之所有
    ，向甲○○恐嚇稱：「站好，你是幾年幾班，把錢拿出來，不拿出來的話，我就
    拿刀砍你」，雖乙○○未實際亮出刀械，然甲○○當時年僅十三歲，剛就讀國中
    ，仍心生畏懼，擔心遭乙○○毆打或報復，便將身上所有現金即面額新台幣（下
    同）百元之紙鈔十五張，合計一千五百元交給乙○○。乙○○得手後隨即騎乘前
    開機車逃逸，惟甲○○已暗記機車車牌號碼報警處理，嗣於同日下午六時許，經
    警在新竹市○○路○段五三一巷一弄十一號逮捕乙○○，並在其身上起出花用剩
    餘之贓款一千一百元（業已發還甲○○）。
二、案經新竹市警察局第一分局報告臺灣新竹地方法院檢察署檢察官偵查起訴。
    理  由
一、訊據被告乙○○於警訊、偵查中固坦承上情，惟於本院審理時則矢口否認有何恐
    嚇取財犯行，辯稱：當時是對被害人甲○○說借一百元加油，但後來看到被害人
    甲○○皮包內不止一百元，遂向他借皮包內所有的錢共一千五百元，並表示過幾
    天會在原地點還他云云。然查，右揭犯罪事實，業經被害人甲○○於警訊及本院
    審理時指述綦詳，且經本院詢以被告當時是否表明借一百元加油，被害人甲○○
    對此明確陳稱：當時被告並未表示要借錢，也不曾表示他車沒油要借一百元或借
    錢後過二天再還，而是直接說「站好不把錢交出來，就拿刀出來」等語（見本院
    九十一年四月二十三日審理筆錄）。次查被害人甲○○係七十六年次，案發時年
    僅十三歲，當時身著國中制服，亦據被告坦認在卷，衡情，國中生尚處於就學階
    段，無法從事生產業務而需仰賴父母兄長之供給，並非有資力之人，被告倘欲借
    錢，自應向其他較為年長、外觀上具有經濟能力之人或附近之商家為之，被告捨
    此不為卻向年幼之國中生借錢，已難謂與常情相符。況且，被告與被害人甲○○
    均稱彼此互不認識，則被害人甲○○對於偶然相逢之陌生被告應有相當程度之戒
    心，即便被害人甲○○曾經同意借錢予被告，但絕無可能打開皮包讓被告觀覽其
    內有多少現金，亦無可能同意將皮包內之所有金錢均予以出借，更不可能應允被
    告所辯「過幾天在原地點還錢」此種模糊、無從確定還款時間之清償方式。綜合
    上情，被告於本院改口所辯，顯係事後卸責之詞，並不足採。又參酌案發時被害
    人甲○○年僅十三歲，尚屬年幼，雖被告並未實際亮出刀械，但被害人甲○○聽
    聞被告所言：「站好，你是幾年幾班，把錢拿出來，不拿出來的話，我就拿刀砍
    你」，心中自會產生畏懼，致而交付己身財物。另佐以卷附之贓物保管領據及車
    籍作業系統查詢表，本件事證已臻明確，被告犯行實堪認定，應予依法論罪科刑
    。
二、核被告乙○○所為，係犯刑法第三百四十六條第一項恐嚇取財罪。爰審酌被告因
    一時缺錢竟對年幼之國中生犯下本案，被害人心理上之恐懼非短期內得以消除，
    犯罪所得雖僅一千五百元，然係被害人當時所有之全部現金，且犯後態度不佳，
    惟被告係國中學歷、平日從事裝潢工作，智識程度不高、經濟狀況難謂寬裕等一
    切情狀，量處如主文所示之刑，以資警惕。
三、據上論斷，應依刑事訴訟法第二百九十九條第一項前段，刑法第三百四十六條第
    一項，罰金罰鍰提高標準條例第一條前段，判決如主文。
本案經檢察官郭棋湧到庭執行職務。
中      華      民      國      九十一      年     五     月    十      日
                                  臺灣新竹地方法院刑事第一庭
                                      法  官  李  珮  瑜
右正本證明與原本無異。
如不服本判決，應於判決送達後十日內向本院提出上訴狀（應附繕本），上訴於臺灣
高等法院。
                                      書記官  龔  紀  亞
中      華      民      國      九十一      年     五     月    十      日
附錄本案論罪科刑法條全文：
刑法第三百四十六條第一項
意圖為自己或第三人不法之所有，以恐嚇使人將本人或第三人之物交付者，處六月以
上五年以下有期徒刑，得併科一千元以下罰金。
